臺灣高等法院臺南分院刑事判決　　　　95年度上訴字第1439號
上　訴　人
即　被　告　甲○○
選任辯護人　藍庭光　律師
　　　　　　劉志卿　律師
上列上訴人因違反槍砲彈藥刀械管制條例案件，不服臺灣雲林地
方法院95年度訴字第514號中華民國95年11月13日第一審判決（
起訴案號：臺灣雲林地方法院檢察署95年度偵字第1657號），提
起上訴，本院判決如下：
    主  文
上訴駁回。
    事  實
一、甲○○前於民國（下同）87年間，因竊盜及違反麻醉藥品管
    理條例案件，經法院判處應執行有期徒刑10月；於87年間，
    因違反肅清煙毒條例案件，經法院判處有期徒刑3年8月，上
    開二罪接續執行，於88年11月18日縮短刑期假釋出監，刑期
    至91年3月23日屆滿，復於因假釋遭撤銷，入監執行殘刑，
    且於91年間，因贓物案件，經法院判處有期徒刑4月，接續
    執行殘刑，於93年11月4日縮短刑期執行完畢。甲○○明知
    具有殺傷力之空氣槍，係槍砲彈藥刀械管制條例管制之槍枝
    ，未經中央主管機關許可，不得寄藏，竟由崔志源竟於不詳
    時、地，向不詳之人取得而持有之。民國95年3月24日上午
    ，崔志源（經原法院判決確定）將具有殺傷力之空氣槍1支
    （槍枝管制編號:0000000000 號）、瓦斯鋼瓶4瓶及鋼珠2瓶
    等物，以藍色袋子包裝，攜至甲○○雲林縣斗六市○○里○
    ○路122之5號住處，委由甲○○保管，甲○○當場打開該藍
    色袋子後，見有具殺傷力之空氣槍1枝，經崔志源告知該槍
    枝扳機功能受損，但持以射擊鳥類或人體，仍有可能造成傷
    害，竟應允保管，代為寄藏，並藏放在上揭住處。嗣於95年
    3月28日11時許，經警持搜索票至前揭處所搜索，並扣得如
    附表一所示等物，始悉上情。
二、案經雲林縣警察局斗南分局報請臺灣雲林地方法院檢察署檢
    察官偵查起訴。
    理  由
甲、證據能力部分：
一、按被告以外之人於審判外之陳述，雖不符前四條之規定，而
    經當事人於審判程序同意作為證據，法院審酌該言詞陳述或
    書面陳述作成之情況，認為適當者，亦得為證據。當事人、
    代理人或辯護人於法院調查證據時，知有第一百五十九條第
    一項不得為證據之情形，而未於言詞辯論終結前聲明異議，
    視為有前項之同意，刑事訴訟法第一百五十九條之五定有明
    文。
二、查本件被告對證人郭麗玲在警詢之證詞同意列為證據，依前
    開規定，自有證據能力，郭麗玲在偵查中向檢察官所為陳述
    （見偵卷第78-79頁），係基於被告之身份陳述，不得作為
    證據，本院審酌該言詞陳述或書面陳述作成之情況，認為適
    當，自先行明。
乙、實體部分：
一、上揭事實，業據被告甲○○於本院審理時坦承不諱，惟被告
    辯稱：該空氣槍是壞掉的，無殺傷力，被告於查獲當日，即
    坦承受寄之情，並供出槍枝來源，應依槍砲彈藥刀械管制條
    例第十八條第四項減輕其刑云云。
二、惟查：
  (一)同案被告崔志源於95年3月24日上午，將所持有如附表一所
    示物品，攜至被告甲○○位於雲林縣斗六市○○里○○路
    122之5號住處，委由被告甲○○保管，被告甲○○明知該物
    品包括具有殺傷力之空氣槍1支，竟仍應允保管，藏放在上
    揭住處。嗣於95年3月28日11時許，經警持搜索票至前揭處
    所搜索，並扣得如附表一所示等物之事實，業據已確定之同
    案被告崔志源及本案被告甲○○於原審及被告甲○○於本院
    審理時坦承不諱，經核與證人郭麗玲於警詢證述情節相符，
    並有搜索扣押筆錄及現場照片等件在卷可稽，復有附表一所
    示等物扣案可證，堪認被告甲○○自白與事實相符，堪以採
    信。又扣案如附表一編號01所示空氣槍，經送請內政部警政
    署刑事警察局鑑定，結果詳如附表一編號01備註欄所示，有
    該局95年6月2日刑鑑字第0950047740號槍彈鑑定書1份在卷
    可證，足認該空氣槍具有殺傷力甚明。
  (二)檢察官於95年5月22日向法院聲請延長羈押被告甲○○，經
    法官訊問被告甲○○，被告甲○○坦承：崔志源拿來寄放，
    說這把槍枝拿來發射，鳥會死，若打到人，可會破皮受傷等
    語（詳偵聲卷53號11頁）；復於原審準備程序供稱：崔志源
    對我說，打小鳥會死，這只是打小鳥用，被搜到也沒有關係
    。（問：打到人會不會受傷？）會破皮等語甚詳（詳原審卷
    67 頁）。是以，被告崔志源寄放空氣槍時，固然告知空氣
    槍扳機功能已經損壞，但仍一併說明如用以射擊鳥類或人體
    ，均有可能造成破皮或受傷。被告甲○○知悉上情，仍應允
    保管，顯然，其對於寄藏空氣槍犯行，應具直接故意甚明。
  (三)被告雖辯稱該空氣槍損壞，不具殺傷力云云，惟查：經本院
    向刑事警察局函查系爭槍枝之殺傷力，經其函復稱：「系爭
    槍枝係以小型二氧化碳高壓鋼瓶內氣體為發射動力之空氣長
    槍，故其槍枝與一般以打擊底火藥為發射動力之槍枝之彈室
    及上膛構造並不相同，本局係採性能檢驗法及動能測試法鑑
    驗扣案槍枝，雖經操作檢視，槍枝之扳機功能損壞，無法壓
    扣使用，但經實際裝填小型二氧化碳高壓鋼瓶後，發現仍可
    藉上膛拉柄直接前推方式洩氣發射彈丸，故其殺傷力之認定
    ，仍應視鋼珠之發射動能而定。」有該署96年2月16日刑鑑
    字第0860018637號函附本院卷第52頁可憑，而該署於原審送
    鑑時，已經實際試射，測得發射彈丸之發射速度分別為182
    、150、177公尺/秒，換算其動能為14.57、9.90、13.78焦
    耳，單位面積動能分別為51.55、35.01、48.75焦耳/平方公
    分，依刑事警察局對活豬作射擊測試，彈丸單位面積動能達
    24焦耳/平方公分，足以穿透豬隻皮肉層，依日本科學警察
    研究結果，彈丸單位面積動能達20焦耳/平方公分，足以穿
    透人體皮肉層，有該局95年6月2日刑鑑字第0950047740號槍
    彈鑑定書1份在卷可證，足見該槍有殺傷力，被告辯解尚非
    可採。
  (四)又被告甲○○尚辯稱：其於查獲當日，即坦承受寄之情，並
    供出槍枝來源云云（詳原審卷92頁）。然按犯本條例之罪自
    首，並報繳其持有之全部槍砲、彈藥、刀械者，減輕或免除
    其刑；其已移轉持有而據實供述全部槍砲、彈藥、刀械之來
    源或去向，因而查獲者，亦同。槍砲彈藥刀械管制條例第18
    條第1項定有明文。而該項係規定自首之情形，依其是否已
    將槍械、彈藥移轉他人持有，而分別規定：未經移轉持有者
    ，應報繳其持有之全部槍械、彈藥；已移轉持有者，應據實
    供述全部槍械、彈藥之來源或去向，並因而查獲，始能減免
    其刑。最高法院93年度臺上字第6356號判決可資參照。查，
    雲林縣警察局斗南分局於95年3月28日持原審核發之搜索票
    ，至被告甲○○上揭住處搜索，扣得附表一所示等物，有搜
    索票影本1紙及搜索扣押筆錄2紙在卷可稽（見偵卷32至38頁
    ）。是被告甲○○係於司法警察機關主動查知其涉案，依法
    搜索而扣得附表一等物，並非自首，自無從依槍砲彈藥刀械
    管制條例第18條第1項前段規定減輕其刑；又其雖遭警查獲
    受寄藏空氣槍，但其自受寄藏之日起，迄遭警查獲扣案時，
    均在其支配掌控之下，始終未曾移轉予他人，亦無槍彈去向
    之問題，亦無槍砲彈藥刀械管制條例第18條第1項後段規定
    之適用。次按槍砲彈藥刀械管制條例第18條第4項係規定自
    白之情形，必須於偵查或審判中自白，並供述全部槍械、彈
    藥之來源及去向，因而查獲或因而防止重大危害治安事件之
    發生者，始能減免其刑。該條第4項既謂「並」供述全部槍
    砲、彈藥、刀械之來源「及」「去向」，自係指已將槍械、
    彈藥移轉與他人持有之情形而言，不包括仍為自己持有之情
    形在內，此觀同條第1項後段係指已移轉他人持有之情形始
    有「去向」可明。最高法院93年度臺上字第4223號判決可資
    參照。被告甲○○為警查獲持有附表一編號01號空氣槍時，
    係在被告甲○○自己持有中，並無供述其全部槍彈之來源及
    去向，因而查獲或因而防止重大危害治安事件發生之情事，
    是被告甲○○均無槍砲彈藥刀械管制條例第18條第1項、第4
    項之適用，併此說明。
  (五)綜上所述，本件事證明確，被告甲○○犯行，均堪認定。
三、按行為後法律有變更者，適用行為時之法律，但行為後之法
    律有利於行為人者，適用最有利於行為人之法律，現行刑法
    第2條第1項定有明文。又比較新舊法時，應就罪刑有關之共
    犯、未遂犯、想像競合犯、牽連犯、連續犯、結合犯，以及
    累犯加重、自首減輕暨其他法定加減原因（如身分加減）與
    加減例等一切情形，綜其全部罪刑之結果而為比較。最高法
    院95年度第8次刑事庭會議決議可資參照。次按刑法第2條第
    1項所稱「適用」，係指完整性之適用，與「準用」係依其
    性質而為選擇性之應用者不同，是比較新舊法適用法律時，
    應就罪刑有關之一切情形，比較其全部之結果而為整體之適
    用，不能割裂而分別適用新舊法律。最高法院88年臺非字第
    31號判決可資參照。關於被告甲○○犯行新舊法比較部分，
    援引附表二所示，應依刑法第2條第1項但書規定，整體適用
    修正後刑法相關規定，合先敘明。核被告甲○○所為，係違
    反槍砲彈藥刀械管制條例第8條第4項之未經許可，寄藏空氣
    槍罪。又被告甲○○有如事實欄所述前案資料，有臺灣高等
    法院被告全國前案紀錄表在卷可稽。茲被告甲○○於有期徒
    刑執行完畢後，5年內故意再犯本件有期徒刑以上之罪，為
    累犯，應依修正後刑法第47條第1項規定，加重其刑。
四、原審因予適用槍砲彈藥刀械管制條例第8條第4項，刑法第11
    條前段、第2條第1項但書、第47條第1項、第42條第3項、第
    37條第2項、第38條第1項第1款，並審酌被告甲○○實際寄
    藏時間僅數天，暨犯後坦承犯行等一切情狀，量處有期徒刑
    三年二月併科罰金五萬元，褫奪公權4年，並諭知易服勞役
    之折算標準，扣案如附表一編號01所示空氣槍，係槍砲彈藥
    刀械管制條例第4條第1項第1款所列管之槍砲，屬於違禁物
    ，附表一編號02、03所示之瓦斯鋼瓶4瓶及鋼珠2罐，為該空
    氣槍之從物，仍不失違禁物性質，不問屬於犯人與否，均依
    修正後刑法第38條第1項第1款規定宣告沒收。本院核其認事
    用法俱無不合，量刑亦稱妥適，被告上訴意旨仍執陳詞，否
    認犯罪，為無理由，應予駁回。又依被告寄藏空氣槍罪之性
    質，對他人生命安全造成極大危險，並非情節輕微，顯可憫
    恕之情狀，自不得依刑法第59條規定酌減其刑，併此明。
據上論結，應依刑事訴訟法第368條，判決如主文。
本案經檢察官趙中岳到庭執行職務。
中　　華　　民　　國　　96　　年　　4 　　月　　10　　日
                  刑事第五庭    審判長法　官  楊明章
                                      法　官  顏基典
                                      法　官  楊子莊
以上正本證明與原本無異。
如不服本判決，應於收受本判決後十日內向本院提出上訴書狀。
其未敘述上訴理由者並得於提起上訴後十日內向本院補提理由書
狀（均須按他造當事人之人數附繕本）「切勿逕送上級法院」。
　　　　　　　　　　　　　　　　　　　書記官  王全龍
中　　華　　民　　國　　96　　年　　4 　　月　　11　　日
論罪之法條全文：
槍砲彈藥刀械管制條例第8條
未經許可，製造、販賣或運輸鋼筆槍、瓦斯槍、麻醉槍、獵槍、
空氣槍或第四條第一項第一款所定其他可發射金屬或子彈具有殺
傷力之各式槍砲者，處無期徒刑或五年以上有期徒刑，併科新臺
幣一千萬元以下罰金。
未經許可，轉讓、出租或出借前項所列槍枝者，處五年以上有期
徒刑，併科新臺幣一千萬元以下罰金。
意圖供自己或他人犯罪之用，而犯前二項之罪者，處無期徒刑或
七年以上有期徒刑，併科新臺幣一千萬元以下罰金。
未經許可，持有、寄藏或意圖販賣而陳列第一項所列槍枝者，處
三年以上十年以下有期徒刑，併科新臺幣七百萬元以下罰金。
第一項至第三項之未遂犯罰之。
附表一：
┌──┬─────┬──┬───────────────────────┐
│編號│  品  名  │數量│          備                     註           │
├──┼─────┼──┼───────────────────────┤
│ 01 │空氣槍    │ 1枝│送鑑瓦斯長槍壹枝（槍枝管制編號0000000000），認│
│    │          │    │係空氣長槍，以小型二氧化碳高壓鋼瓶內氣體為發射│
│    │          │    │動力，經檢視，槍枝之扳機功能損壞，僅能直接以上│
│    │          │    │膛拉柄前推方式發射彈丸，經實際試射，測得發射彈│
│    │          │    │丸（直徑6MM鋼珠、重量0.88克）之發射速度分別為1│
│    │          │    │82、150 、177 公尺/ 秒，換算其動能分別為14.57 │
│    │          │    │、9.90、13.78 焦耳，其單位面積動能分別為51.55 │
│    │          │    │、35.01 、48.75 焦耳/ 平方公分。              │
├──┼─────┼──┼───────────────────────┤
│ 02 │瓦斯鋼瓶  │ 4瓶│送鑑瓦斯鋼瓶4瓶，認均係小型二氧化碳高壓鋼瓶。 │
├──┼─────┼──┼───────────────────────┤
│ 03 │鋼珠      │ 2瓶│送鑑鋼珠2瓶，認均係直徑6mm之鋼珠。            │
└──┴─────┴──┴───────────────────────┘
附表二：
┌────────┬────────┬────────┬────────┐
│法        條    │修正前規定      │修正後規定      │新舊法之適用    │
├────────┼────────┼────────┼────────┤
│刑法第47條      │受有期徒刑之執行│受徒刑之執行完畢│被告崔志源及周天│
│累犯            │完畢，或受無期徒│，或一部之執行而│元有如事實欄所載│
│                │刑或有期徒刑一部│赦免後，五年以內│之前案紀錄，有臺│
│                │之執行而赦免後，│故意再犯有期徒刑│灣高等法院被告前│
│                │五年以內再犯有期│以上之罪者，為累│案紀錄表在卷可稽│
│                │徒刑以上之罪者，│犯，加重本刑至二│，被告崔志源及周│
│                │為累犯，加重本刑│分之一。第98條第│天元於有期徒刑執│
│                │至二分之一。    │2項關於因強制工 │行完畢後，5年以 │
│                │                │作處分之執行完畢│內再故意犯本件有│
│                │                │或一部之執行而免│期徒刑以上之罪，│
│                │                │除後，五年以內故│不論依修正前刑法│
│                │                │意再犯有期徒刑以│第47條，或修正後│
│                │                │上之罪者，以累犯│刑法第47條第1項 │
│                │                │論。            │規定，均構成累犯│
│                │                │                │，不生新舊法比較│
│                │                │                │之問題，應依刑法│
│                │                │                │第2條第1項前段規│
│                │                │                │定，依修正前刑法│
│                │                │                │第47條規定，論以│
│                │                │                │累犯，加重其刑（│
│                │                │                │但經整體比較後，│
│                │                │                │應適用修正後刑法│
│                │                │                │規定）。        │
├────────┼────────┼────────┼────────┤
│刑法第42條關於易│刑法第42條第2項 │刑法第42條第3項 │修正前刑法第42條│
│服勞役          │：「易服勞役，以│：「易服勞役以新│第2項規定，依修 │
│                │一元以上、三元以│臺幣一千元、二千│正前罰金罰鍰提高│
│                │下折算一日。但勞│元或三千元折算一│標準條例第2條前 │
│                │役期限不得逾六個│日。但勞役期限不│段規定，就其原定│
│                │月。」          │得逾一年。」    │數額提高為100倍 │
│                │刑法第42條第3項 │刑法第42條第5項 │折算1日，則本案 │
│                │：「罰金總額折算│：「罰金總額折算│被告行為時易服勞│
│                │逾六個月之日數者│逾一年之日數者，│役之折算標準，應│
│                │，以罰金總額與六│以罰金總額與一年│以銀元300元即新 │
│                │個月之日數比例折│之日數比例折算。│臺幣900元折算1日│
│                │算。」          │依前項所定之期限│。惟修正後刑法第│
│                │罰金罰鍰提高標準│，亦同。」      │42條第3項規定， │
│                │條例第2條：「依 │                │係以新臺幣1000  │
│                │刑法第四十一條易│                │元、2000元、3000│
│                │科罰金或第四十二│                │元折算1日，比較 │
│                │條第二項易服勞役│                │修正前後之易服勞│
│                │者，均就其原定數│                │役折算標準，以修│
│                │額提高為一百倍折│                │正後之規定，較有│
│                │算一日；法律所定│                │利於被告，應依刑│
│                │罰金數額未依本條│                │法第2條第1項但書│
│                │例提高倍數，或其│                │規定，適用修正後│
│                │處罰法條無罰金刑│                │之刑法第42條第3 │
│                │之規定者，亦同。│                │項前段規定，定其│
│                │」              │                │折算標準。      │
│                │                │                │                │
├────────┼────────┼────────┼────────┤
│刑法第37條      │宣告死刑或無期徒│宣告死刑或無期徒│本件被告於新舊法│
│褫奪公權        │刑者，宣告褫奪公│刑者，宣告褫奪公│均得宣告褫奪公權│
│                │權終身。        │權終身。        │，新法並無較有利│
│                │宣告六月以上有期│宣告一年以上有期│於被告，但褫奪公│
│                │徒刑，依犯罪之性│徒刑，依犯罪之性│權為從刑，應附屬│
│                │質認為有褫奪公權│質認為有褫奪公權│於主刑，不得割裂│
│                │之必要者，宣告褫│之必要者，宣告一│適用，本件主刑所│
│                │奪公權一年以上十│年以上十年以下褫│適用之法律既為新│
│                │年以下。        │奪公權。        │法，褫奪公權自亦│
│                │褫奪公權，於裁判│褫奪公權，於裁判│應適用新法。    │
│                │時併宣告之。    │時併宣告之。    │                │
│                │依第一項宣告褫奪│褫奪公權之宣告，│                │
│                │公權者，自裁判確│自裁判確定時發生│                │
│                │定時發生效力。  │效力。          │                │
│                │依第二項宣告褫奪│依第二項宣告褫奪│                │
│                │公權者，自主刑執│公權者，其期間自│                │
│                │行完畢或赦免之日│主刑執行完畢或赦│                │
│                │起算。          │免之日起算。但同│                │
│                │                │時宣告緩刑者，其│                │
│                │                │期間自裁判確定時│                │
│                │                │起算之。        │                │
├────────┼────────┼────────┼────────┤
│刑法第38條第1項 │違禁物，不問屬於│違禁物，不問屬於│僅作定義修正，使│
│第1款、第2項違禁│犯人與否，沒收之│犯罪行為人與否，│適用更為明確，非│
│物之沒收        │。              │沒收之。        │法律變更，自不生│
│                │                │                │新舊法比較問題，│
│                │                │                │無現行刑法第2條 │
│                │                │                │第1項之適用，但 │
│                │                │                │從刑附屬於主刑，│
│                │                │                │除法律有特別規定│
│                │                │                │者外，依主刑所適│
│                │                │                │用之法律（最高法│
│                │                │                │院95年度第8次刑 │
│                │                │                │事庭會議決議參照│
│                │                │                │），應適用新法。│
└────────┴────────┴────────┴────────┘
